【裁判字號】    98,訴,973
【裁判日期】    980902
【裁判案由】    違反槍砲彈藥刀械管制條例
【裁判全文】
臺灣高雄地方法院刑事判決               98年度訴字第973號
公  訴  人  臺灣高雄地方法院檢察署檢察官
被      告  乙○○
指定辯護人  本院公設辯護人甲○○
上列被告因違反槍砲彈藥刀械管制條例案件，經檢察官提起公訴
（97年度偵字第23590 號），本院判決如下：
    主  文
乙○○犯非法持有可發射子彈具殺傷力之槍枝罪，處有期徒刑貳
年，併科罰金新台幣拾伍萬元，罰金如易服勞役，以新台幣壹仟
元折算壹日；緩刑肆年。
扣案之仿BERETTA 廠84型之半自動手槍壹支（槍枝管制編號0000
000000號）沒收。
    事  實
一、乙○○明知可發射金屬或子彈具有殺傷力之槍砲及具有殺傷
    力之子彈均為槍砲彈藥刀械管制條例所規定之管制物品，非
    經中央主管機關許可，不得持有，仍於民國87年間某日從事
    計程車載客業務時，在高雄縣大寮鄉某處，自其所搭載之真
    實姓名年籍不詳成年男客手中收受具殺傷力之仿BERETTA 廠
    84 型 之半自動手槍1 支（含彈簧1 個，係由仿BERETTA 廠
    84型之半自動手槍製造之槍枝，換裝土造金屬槍管而成具擊
    發功能之改造手槍，槍枝管制編號0000000000號）及具有殺
    傷力口徑9mm 制式子彈5 顆（另有不具殺傷力之9mm 口徑子
    彈4 顆），將之放置於其位於高雄市三民區○○○路137 巷
    9 號住處1 樓庭院鞋櫃底層，而未經許可持有之。嗣於97年
    8 月12日17時10分許，為警持搜索票前往乙○○上開住處執
    行搜索時，當場自鞋櫃底層搜獲上開改造手槍1 支、上開子
    彈9 顆、搖頭丸（MDMA）9 顆（持有毒品部分由檢察官另案
    偵辦）。
二、案經高雄市政府警察局新興分局移送台灣高雄地方法院檢察
    署檢察官偵查起訴。
    理  由
壹、證據能力部分：
一、按被告之自白，非出於強暴、脅迫、利誘、詐欺、疲勞訊問
    、違法羈押或其他不正之方法，且與事實相符者，得為證據
    ，此刑事訴訟法第156 條第1 項定有明文，此即所謂自白任
    意性法則。經查，本件被告於警詢中之供述，係以一問一答
    之方式進行，警方在詢問過程中並無施以任何強暴、脅迫或
    其他不正之方法，業據證人即製作警詢筆錄之警員丙○○於
    審理中證述明確（見審卷第16頁），被告復未能舉證證明其
    製作警詢筆錄時，有遭受強暴、脅迫、利誘、詐欺、疲勞訊
    問、違法羈押或其他不正之方法之對待，核之上開說明，被
    告於警詢中所為自白之供述，符合任意性法則，自具有證據
    能力。
二、按「法院或檢察官得囑託醫院、學校或其他相當之機關、團
    體為鑑定，或審查他人之鑑定，並準用第203 條至第206 條
    之1 之規定」、「鑑定之經過及其結果，應命鑑定人以言詞
    或書面報告」，此刑事訴訟法第208 條第1 項前段、第206
    條第1 項分別定有明文，是經檢察官囑託相當之機關為鑑定
    後，經鑑定人以書面報告其鑑定之結果者，該鑑定書面雖屬
    被告以外之人於審判外之書面陳述，惟其屬刑事訴訟法第15
    9 條第1 項所謂之「法律有規定者」，故不受該條項規定「
    不得作為證據」之限制，而具有證據能力；又檢察官因實務
    現實需求，就特定案件類型認當然有鑑定之必要者，基於檢
    察一體原則，得由該管檢察長概括選任鑑定機關，是司法警
    察等偵查輔助人員於案件未移送檢察官偵辦前之調查犯罪階
    段，依據檢察長之概括授權，先行將證物送請檢察機關預先
    核定之專責鑑定人或鑑定機關實施鑑定，該鑑定人或鑑定機
    關亦應視同受承辦檢察官所選任或囑託而執行鑑定業務。經
    查本案卷附內政部警政署刑事警察局97年9 月23日刑鑑字第
    0970125250號鑑驗書，係高雄市政府警察局新興分局依檢察
    機關事先概括授權囑託而送請內政部警政署刑事警察局所為
    之書面鑑定報告，核之上開說明，自具有證據能力，得作為
    本件認定犯罪事實之依據。
貳、實體部分：
一、訊之被告對於上開持有槍、彈之事實固不諱言，惟矢口否認
    有何非法持有可發射子彈具殺傷力之槍枝及非法持有子彈之
    犯行，辯稱：伊並不知上開槍彈具有殺傷力云云。惟查，本
    件業據被告於警詢中供述稱：上開扣案之槍、彈係伊開計程
    車時客人交予伊抵車資之用，伊知道是違法的等語明確（見
    警卷第2 頁）；且參之本件係警方接獲線報後持搜索票至被
    告住處搜索而查獲上開槍、彈，當時被告原本否認持有槍、
    彈，經警方以言語與之溝通後，其始承認持有槍彈，並陳述
    置放之處，且當時取出之槍彈以黑色手提袋包裝，肉眼無法
    看出裡面之物等情，業據證人即本件查獲被告持有槍彈之警
    員丙○○於本院審理中證述明確（見審卷第14頁反面至第16
    頁），則若被告本身認為上開扣案之槍、彈並不具殺傷力，
    應不須特別加以包裝，且在警方到場搜索時亦不致於先加以
    否認，顯見被告對於上開扣案之槍彈具有殺傷力應有認識，
    其辯稱不知上開槍彈具殺傷力，顯係卸責之詞，不足採信；
    又上開扣案之槍、彈經送請內政部警政署刑事警察局以性能
    檢驗法及試射法鑑定結果，認手槍1 支係由仿BERETTA 廠84
    型半自動手槍所製造之槍枝，換裝土造金屬槍管而成之改造
    手槍，擊發功能正常，可供擊發適用子彈使用，認具殺傷力
    ，有該局97年9 月23日刑鑑字第0970125250號鑑驗書附卷可
    稽（見偵卷第8 ─9 頁），又扣案之子彈5 顆，分別經試射
    均可擊發，認具殺傷力，有上開刑鑑字第0970125250號鑑驗
    書及內政部警政署刑事警察局刑事警察局98年1 月16日刑鑑
    字第0980006348號函分別附卷可稽（見偵卷第8 ─9 頁及本
    院97年度審訴卷第5868號卷第20頁），上開槍、彈應確具有
    殺傷力。從而，罪證明確，被告犯行堪以認定。
二、核被告所為，係分別犯槍砲彈藥刀械管制條例第8 條第4 項
    之非法持有可發射子彈具殺傷力之槍枝罪、同法第12條第4
    項之非法持有子彈罪。被告以一持有行為同時觸犯上開二罪
    名，係想像競合犯，應依刑法第55條規定，從一重之非法持
    有可發射子彈具殺傷力之槍枝罪論處。又被告無故持有具有
    殺傷力之上開槍、彈，對社會治安有潛在之危險性，其行為
    實有不當，惟念及其僅因一時失慮而犯刑章，其持有上開槍
    枝，並未供其他犯罪之用，其犯行未生實際危害，情節尚非
    重大，且犯後坦承持有上開槍、彈態度尚稱良好，而其所犯
    未經許可持有具殺傷力之改造手槍罪，法定本刑為3 年以上
    10 年 以下有期徒刑，併科新臺幣700 萬元以下罰金，與其
    犯罪情節相較，實屬情輕法重，如處被告以重刑，客觀上足
    以引起一般人之同情，情狀顯堪憫恕，縱處以法定最低刑度
    ，猶嫌過重，爰依刑法第59條之規定，酌量減輕其刑。復審
    酌被告前並無犯罪之前科紀錄，平日素行尚非惡劣，有臺灣
    高等法院被告前案紀錄表1 份附卷可憑，並考量其於警、偵
    、審中均能坦承持有之犯行，並表悔悟之意，犯後態度尚可
    ，及其犯罪動機、目的及手段等一切情狀，量處如主文所示
    之刑，併科罰金新台幣15萬元，罰金部分並諭知如主文所示
    之易服勞役折算標準。又被告前未曾因故意犯罪受有期徒刑
    以上刑之宣告，已如上述，其因一時失慮，致觸犯本案犯行
    ，且犯後坦承持有之犯行，且深表悔悟之意，本院認其經此
    次教訓，當知所警惕而無再犯之虞，綜核各情，認前開對其
    所宣告之刑，以暫不執行為適當，併依刑法第74條第1 項第
    1 款宣告緩刑4 年，以啟自新。扣案之上開改造手槍1 枝及
    經送鑑定結果，具殺傷力，業如前述，屬違禁物，應依刑法
    第38條第1 項第1 款規定宣告沒收，另上開具殺傷力之子彈
    5 顆，業經擊發、試射而喪失其違禁物之性質，爰不予宣告
    沒收。另扣案之不具殺傷力之子彈4 顆，非屬違禁物，亦非
    屬本件供犯罪所用或預備之物，爰不予宣告沒收。
三、另刑法雖於94年2 月2 日修正公布，95年7 月1 日施行，而
    被告非法持有改造槍枝及子彈為繼續犯，其行為始自87年間
    ，行為終了時為97年8 月12日，不符刑法第2 條第1 項前段
    「行為後法律有變更者」之要件，應直接適用修正後刑法之
    規定，毋須為新舊法之比較，附此敘明。
據上論斷，應依刑事訴訟法第299 條第1 項前段，槍砲彈藥刀械
管制條例第8 條第4 項、第12條第4 項，刑法第11條前段、第55
條、第59條、第42條第3 項前段、第74條第1 項第1 款、第38條
第1 項第1 款，判決如主文。
中    華    民    國    98    年    9     月     2    日
                  刑事第七庭    審判長法  官  陳  箐
                                      法  官  莊珮君
                                      法  官  林俊寬
以上正本證明與原本無異。
如不服本判決應於收受送達後10日內向本院提出上訴書狀，並應
敘述具體理由；如未敘述上訴理由者，應於上訴期間屆滿後20日
內向本院補提理由書（均須按他造當事人之人數附繕本）「切勿
逕送上級法院」。
中    華    民    國    98    年    9    月      2    日
                                      書記官  林香如
附錄法條：
槍砲彈藥刀械管制條例第8條
未經許可，製造、販賣或運輸鋼筆槍、瓦斯槍、麻醉槍、獵槍、
空氣槍或第4 條第1 項第1 款所定其他可發射金屬或子彈具有殺
傷力之各式槍砲者，處無期徒刑或5 年以上有期徒刑，併科新臺
幣1 千萬元以下罰金。
未經許可，轉讓、出租或出借前項所列槍枝者，處5 年以上有期
徒刑，併科新臺幣1 千萬元以下罰金。
意圖供自己或他人犯罪之用，而犯前二項之罪者，處無期徒刑或
7 年以上有期徒刑，併科新臺幣1 千萬元以下罰金。
未經許可，持有、寄藏或意圖販賣而陳列第1 項所列槍枝者，處
3年 以上10年以下有期徒刑，併科新臺幣700 萬元以下罰金。
第1項至第3項之未遂犯罰之。
槍砲彈藥刀械管制條例第12條
未經許可，製造、販賣或運輸子彈者，處1 年以上7 年以下有期
徒刑，併科新台幣500 萬元以下罰金。
未經許可，轉讓、出租或出借子彈者，處6 月以上5 年以下有期
徒刑，併科新台幣300 萬元以下罰金。
意圖供自己或他人犯罪之用，而犯前二項之罪者，處3 年以上10
年以下有期徒刑，併科新台幣700 萬元以下罰金。
未經許可，持有、寄藏或意圖販賣而陳列子彈者，處5 年以下有
期徒刑，併科新台幣300 萬元以下罰金。
第 1 項至第 3 項之未遂犯罰之。


司法院資訊處製作；財團法人民間司法改革基金會備份。
